臺灣雲林地方法院刑事裁定　　　　　　　 94年度聲判字第4號
聲　請　人　美林國際整合股份有限公司
法定代理人　黃振煌
聲　請　人　理相科技股份有限公司
法定代理人　黃振煌
上　 2　人
共同代理人　李國弘律師
被　　　告　甲○○
　　　　　　　　　　國民
上列聲請人因侵占案件，不服臺灣高等法院臺南分院檢察署檢察
長駁回再議之處分（94年度上聲議字第456 號，臺灣雲林地方法
院檢察署檢察官不起訴處分案號：94年度偵字第340 號），聲請
交付審判，本院裁定如下：
    主  文
聲請駁回。
    理  由
一、按告訴人不服上級法院檢察署檢察長或檢察總長認再議為無
    理由而駁回之處分者，得於接受處分書後10日內委任律師提
    出理由狀，向該管第一審法院聲請交付審判，法院認為交付
    審判之聲請不合法或無理由者，應駁回之，刑事訴訟法第25
    8 條之1 、第258 條之3 第2 項前段分別定有明文。又法院
    於審查交付審判之聲請有無理由時，得為必要之調查，惟其
    調查範圍，應以偵查中曾發現之證據為限，不可就聲請人新
    提出之證據再為調查，亦不可蒐集偵查卷以外之證據；除認
    為不起訴處分書所載理由違背經驗法則、論理法則或其他證
    據法則，否則不宜率予裁定交付審判，法院辦理刑事訴訟案
    件應行注意事項第134 點規定足供參酌。再者，刑事訴訟法
    第258 條之1 規定聲請人得向法院聲請交付審判，係對於「
    檢察官不起訴或緩起訴裁量權」制衡之一種外部監督機制，
    法院僅就檢察官所為不起訴或緩起訴之處分是否正確加以審
    查，以防止檢察機關濫權。且法院裁定交付審判，即如同檢
    察官提起公訴使案件進入審判程序，是法院裁定交付審判之
    前提，必須偵查卷內所存證據已符合刑事訴訟法第251 條第
    1 項規定「足認被告有犯罪嫌疑」檢察官應提起公訴之情形
    ，亦即該案件已經跨越起訴門檻，否則，縱或法院對於檢察
    官所認定之基礎事實有不同判斷，但如該案件仍須另行蒐證
    偵查始能判斷應否交付審判者，因交付審判審查制度並無如
    同再議救濟制度得為發回原檢察官續行偵查之設計，法院仍
    應依同法第258 條之3 第2 項前段規定，以聲請無理由裁定
    駁回。
二、聲請交付審判意旨略以：
(一)、聲請人於民國89年10月間出資設立之「美林e 世代網路中心
    」內生財器具、設備等財產，被告無論是否與聲請人為合夥
    人、張淯仁是否為上開網路中心之隱名合夥人、被告均無權
    擅將上開網路中心之生財器具、設備等財產讓與張淯仁，被
    告將上開網路中心生財器具、設備等財產交付張淯仁之行為
    ，顯與刑法第335 條第1 項侵占罪構成要件相符，原處分書
    認被告「主觀上難認有易持有為所有之不法意圖」，並未說
    明為此認定之依據，有背證據法則。
(二)、又聲請人僅授權被告經營「美林e 世代網路中心」，被告未
    經聲請人同意或授權，擅將上開網路中心交付讓與張淯仁經
    營，顯有為自己或張淯仁不法利益，並損害聲請人利益之行
    為，與刑法第342 條第1 項背信罪之構成要件相當，原處分
    置被告上開背信行為於不論，殊嫌疏漏。
(三)、聲請人與被告間並未有合夥契約存在，縱被告曾出資新臺幣
    （下同）150,000 元裝潢或代付20多萬元員工薪資、水電等
    支出，亦難據以認定雙方有合夥關係。而張淯仁匯予被告之
    600,000 元，時間係於「美林e 世代網路中心」成立前，受
    款人亦非「美林e 世代網路中心」，難認張淯仁為隱名合夥
    人，原處分遽採被告所辯，認定聲請人與被告間有合夥關係
    顯與法有違。
(四)、再張淯仁稱其接手經營後，於91年10月間欲結束營業，但無
    法聯繫被告及聲請人，因而自行決定將「美林e 世代網路中
    心」之電腦、冷氣機、監視系統等財產，有損害至無法修理
    、陳舊無價值者丟棄或贈與他人；其餘未處理放置營業地點
    者由學校處置，均未提出任何證據以實其說，且張淯仁之證
    詞亦與經驗法則及論理法則有違，原處分亦未就其證詞詳查
    「美林e 世代網路中心」之財產是否確如張淯仁所言損壞或
    老舊至無何價值，雲林虎尾技術學院是否確有對放置該處之
    物品清理、處置，及張淯仁於欲結束營業時是否確無法聯繫
    被告及聲請人，即遽採張淯仁上開證詞，原處分採證認事顯
    違經驗法則及論理法則，亦有應調查證據未調查之違法。
三、本院之判斷如下：
(一)、按刑法上之侵占罪，須持有人變易其原來之持有意思而為不
    法所有之意思，始能成立，如僅將持有物延不交還或有其他
    原因致一時未能交還，既缺乏主觀要件，即難遽以該罪相繩
    ，最高法院68年臺上字第3146號判例要只可資參照。
(二)、本案告訴人代表人黃振煌於93年3 月8 日檢察官訊問時陳稱
    ：「（何時發現部分物品不在網路中心？）92年09月才發現
    。」「（你是於92年05月27日才向本署具狀告訴，卻於92年
    09月間才發現物品遺失，為何在發現物品遺失前告訴？）當
    時設備還在，但是已經換別人經營。」於93年3 月23日檢察
    官訊問時，黃振煌又陳稱：「（何時賣掉的？）因都是甲○
    ○在經營，何時賣掉不清楚，何時結束營業也不清楚，只知
    92年09月份去看時上開所提出東西都不見了，我以我認定是
    他侵占。另外我提出2 張相片（庭呈），在92年03月份東西
    還在。」。而被告甲○○於93年02月23日檢察官訊問時供稱
    ：「（停業後網路中心內電腦、桌椅、冷氣等物品如何處置
    ？）停業時東西都還在，並由我親自將門鎖上，但是我與黃
    振煌都有鑰匙，可能是他找人搬走的。」「（張淯仁是否於
    90年01月間以電話聯絡你，表示要繼續經營該網路中心，並
    繼續使用原來的設備？）有的，我有同意。」證人張淯仁則
    於93年02月11日檢察官面前證稱：「（你經營該網路中心使
    用之電腦設備係自行新購或向前任經營者折價購入繼續使用
    ？）我是繼續使用美林公司留下的電腦、桌椅等設備，我原
    本就是該網路中心停業前的股東，我希望繼續經營，90年01
    月間我電話聯絡甲○○，表示我要繼續經營，並使用原來的
    設備，他有同意，而且沒有向我收取租金或任何代價，我也
    曾找過徐智雄及黃振煌，但他們都避不見面，也找不到人。
    除了我與甲○○電話中口頭約定外，沒有書面契約或證人。
    」由上供證內容可知，「美林e 世代網路中心」固曾易主經
    營，惟易主經營後原有設備仍置原營業地點。且被告同意證
    人張淯仁利用「美林e 世代網路中心」原有設備繼續經營，
    僅係供張淯仁使用該等設備，並無將「美林e 世代網路中心
    」財產之所有權讓與證人張淯仁之意，亦非出售「美林e 世
    代網路中心」財產予張淯仁，且未向張淯仁收取租金或任何
    代價，足見被告並無變易持有為所有之意，自無將「美林e
    世代網路中心」財產侵占入己之犯意甚明。聲請人謂被告將
    「美林e 世代網路中心」財產讓與交付張淯仁，即符刑法第
    335 條第1 項侵占罪之構成要件，當非可採。原處分亦已於
    處分書理由欄二、(二)詳細說明認定被告客觀上並無侵占系爭
    財物之行為，主觀上亦難認有侵占系爭物品之不法所有意圖
    之理由，聲請人指原處分未說明認定之依據，顯有誤會。
(二)、又刑法上之背信罪，須具備「意圖為自己或第3 人不法之利
    益，或損害本人之利益」之主觀犯意，客觀上，亦須具有「
    致生損害於本人之財產或其他利益」之要件，此觀刑法第34
    2 條第1 項之規定自明。本案被告於檢察官訊問時供稱：「
    美林美林e 世代網路中心」開設前，其出資150,000 元從事
    裝潢，開設後又自行代付20多萬元員工薪資、水電費等支出
    。證人張淯仁於檢察官訊問時證稱：其投資「美林e 世代網
    路中心」600,000 元，該網咖地點係其陪同被告去找房東才
    租到，於90年01月初該網咖就沒再經營，房東有去找美林公
    司，也有找被告，但都找不到人，就來找伊，其幫「美林e
    世代網路中心」處理一些工讀生的薪資、認同卡退費、特約
    商店退費、及一些帳單，90年02月22日以後，由其向房東承
    租同一地點，繼續經營網咖業務，此期間其有聯絡被告，但
    被告表示不想再處理未支付之員工薪資，其乃向被告表示要
    接手經營，被告同意。證人張淯仁再證稱：其亦曾找過黃振
    煌、徐智雄，但他們避不見面，因怕還會有人拿帳單要其付
    款，其乃改名為「土豆e 世代」。綜上供證內容，可明在被
    告同意張淯仁使用上址及店內設備繼續經營網咖業務時，「
    美林e 世代網路中心」是處於負債之狀態，且無人出面解決
    積欠債務，債權人包含房東等人，均找不到相關人員出面清
    償債務，始由張淯仁出面解決清償，並繼續經營網咖業務，
    避免「美林e 世代網路中心」之債務狀況繼續惡化。則被告
    同意張淯仁繼續於上址，使用店內設備經營網咖業務，乃意
    在使張淯仁得以清償「美林e 世代網路中心」之債務，可以
    推斷其乃為「美林e 世代網路中心」之利益設想，難認被告
    具有「意圖為自己或第3 人不法之利益，或損害本人之利益
    」之主觀犯意，客觀上，亦難認定其同意張淯仁於上址繼續
    經營網咖業務，是「致生損害於本人之財產或其他利益」。
    而上開供證內容，亦已於原處分書理由二(二)內敘明。聲請人
    認原處分書置被告涉嫌背信罪於不論，即難認有據。
(三)、聲請人質疑本案合夥或隱名合夥關係是否存在部分，惟原處
    分書既以上開理由認定被告之行為不構成侵占罪，本院亦認
    定被告之行為不構成背信罪，均敘明如前，則聲請人與被告
    間是否存有合夥關係，及張淯仁與被告間是否具隱名合夥關
    係，乃純屬民事糾紛，與聲請人所指被告涉犯罪嫌是否成立
    ，尚無關聯，自不得執合夥關係或隱名合夥關係之不存在，
    即認定被告之行為構成侵占罪或背信罪。
(四)、聲請人最末質疑張淯仁於結束營業後對「美林e 世代網路中
    心」原有設備之處置一事，證人張淯仁固於93年02月11日檢
    察官訊問時證稱：「（土豆網際網路停業後，店內原以美林
    公司名義購買的設備如何處置？）我自己經營時有些電腦、
    螢幕及椅子壞掉又不能修，電腦我丟了30幾台，螢幕我丟了
    20幾台，椅子丟了二、三十張，詳細數目我不記得了，都是
    丟到垃圾場，剩下的都送給別人，但未清點數量，我都是送
    給附近學校的學生要他們自己來搬，我停業時，裡面只剩下
    冷氣及裝潢，沒有其他東西。」參酌張淯仁既以其資金清償
    「美林e 世代網路中心」原有債務，並另創店名，於上址重
    新經營業務，基於設備汰舊更新之需求，及嗣後停業時，必
    須恢復原狀以交還店址予房東之時間壓力下，張淯仁如何處
    理店內原有設備，信其自有主張，且其上開處置，與經驗法
    則無悖。再觀證人張淯仁於檢察官訊問時又證稱：「（該物
    品既非你所有，為何任意處置？有無其他合夥人同意你如此
    處置？）東西都已經很舊了，沒有什麼價值，所以我就丟掉
    或送給別人，但我未賣給別人，這是我自己決定的，沒有問
    過其他合夥人。」亦可徵其證述前後一致，並無瑕疵可指，
    亦與論理法則無違。況張淯仁處置「美林e 世代網路中心」
    原有設備之時，距檢察官偵查時，已為時甚久，檢察官欲逐
    一清查上開原有設備之去處，自有調查不能之處，則檢察官
    認無調查之必要，未予調查，於法論理，均無相悖。此外，
    「美林e 世代網路中心」原有設備之處置，既係張淯仁個人
    之決定與舉措，益徵被告與張淯仁對原有設備處置之決定或
    舉措尚無意思之連結或行為之參與，更可明原處分書認定被
    告涉犯侵占罪之罪嫌不足之結論，是屬妥正。聲請人未指出
    經驗法則、論理法則之實際意涵為何，徒指摘檢察官未詳查
    上開原有設備之去處，遽採信張淯仁之上開證詞，認事採證
    顯有違經驗法則、論理法則，亦有應調查未調查之違法云云
    ，難謂可取。
四、綜上所述，聲請人告訴被告犯有侵占罪嫌，經檢察官偵查後
    認被告罪嫌不足，予以不起訴處分，聲請人提起再議，經臺
    灣高等法院臺南分院檢察署檢察長對於再議之聲請，詳敘理
    由逐一論述而駁回再議之聲請，本院認上開處分書之認事用
    法並無不當。聲請人指摘駁回再議聲請之處分書違法不當，
    聲請交付審判，為無理由，應予駁回。
五、依刑事訴訟法第258條之3第2項前段，裁定如主文。
中　　華　　民　　國　　94　　年　　11　　月　　22　　日
                  刑事第一庭     審判長法官  侯廷昌
                                 法      官  蔡世芳
                                 法      官  楊欣怡
以上正本證明與原本無異。
不得抗告。
                                 書　記　官　馮善詮
中　　華　　民　　國　　94　　年　　11　　月　　23　　日
